臺灣高雄地方法院刑事判決　　　　　　　99年度易字第1372號
公　訴　人　臺灣高雄地方法院檢察署檢察官
被　　　告　何湘寧
上列被告因恐嚇等案件，經檢察官提起公訴（98年度偵字第2844
1 、35777 號），本院判決如下：
   主  文
何湘寧犯傷害罪，累犯，處有期徒刑參月，如易科罰金，以新臺
幣壹仟元折算壹日。
   事  實
一、何湘寧前於民國95年間，因妨害自由案件，經本院以95年度
    簡字第6966號判決處有期徒刑2 月確定( 下稱第一案) ；嗣
    因違反毒品危害防制條例案件，經本院以95年度訴字第1462
    號判決各處有期徒刑8 月、4 月，應執行有期徒刑10月確定
     (下稱第二案) ；前開第一案、第二案復經本院以96年度聲
    字第1180號裁定定應執行有期徒刑11月確定；再因違反毒品
    危害防制條例案件，經本院以95年度訴字第3555號判決各處
    有期徒刑8 月、4 月，定應執行有期徒刑10月確定( 下稱第
    三案) ；前開第一案、第二案、第三案之罪經本院以96年度
    聲減字第2570號裁定分別減刑並定應執行刑為有期徒刑4 月
    、2 月，應執行有期徒刑5 月又15日( 下稱第四案) 以及減
    為有期徒刑4 月、2 月，應執行有期徒刑5 月( 下稱第五案
    ) 確定；又因違反毒品危害防制條例案件，經本院以96年度
    訴更一字第15號判決各處有期徒刑10月、4 月，應執行有期
    徒刑1 年確定( 下稱第六案) ；該第六案之罪與第五案之罪
    經本院以96年度聲減字第7956號裁定減刑後並定應執行有期
    徒刑11月確定( 下稱第七案) ；復因偽證案件，經本院以96
    年度訴字第2376號判決處有期徒刑2 月確定，該偽證罪與前
    揭第四案、第七案接續執行，而於97年9 月1 日縮刑期滿執
    行完畢。詎其仍不知悔改，因與同巷居住之鄰居顧雲華因巷
    道中腳踏車擺放位置及養狗吵鬧等問題產生間隙，竟基於公
    然侮辱及傷害之犯意，於98年3 月15日下午4 時25分許開始
    ，與顧雲華在不特定人得以共見共聞之高雄市○○區○○路
    中興五巷22號顧雲華住處前理論，以臺語辱罵顧雲華：「你
    娘雞巴！…你娘臭雞巴！…你娘操！幹！…你娘雞巴，幹你
    祖母！」等語，期間並同時徒手以拳頭毆打顧雲華頭部、下
    巴、手臂、肩膀等處，造成顧雲華受有頭皮及頸之挫傷、左
    肩及左上臂多處挫傷之傷害，且足以貶損顧雲華之名譽、人
    格及社會評價。何湘寧旋於同日下午5 時36分許，復承續上
    開公然侮辱及恐嚇危害安全之犯意，在不特定人得以共見共
    聞之高雄市○○區○○路上，以臺語辱罵並恫嚇顧雲華：「
    你給你爸小心一點，幹你娘雞巴，你爸沒叫囝仔（小弟）打
    給你死，你娘雞巴勒！…不爽…你爸在地流氓ㄟ…幹你娘，
    卡保重點！」等語，足以貶損顧雲華之名譽、人格及社會評
    價，亦使顧雲華心生畏怖。嗣因顧雲華報警偵辦，始查悉上
    情。
二、案經顧雲華訴由高雄縣政府警察局林園分局報告臺灣高雄地
    方法院檢察署檢察官偵查起訴。
    理  由
一、證據能力部分：
    按被告以外之人於審判外之言詞或書面陳述，除法律有規定
    者外，不得作為證據；又被告以外之人於審判外之陳述，雖
    不符合同法第159條之1至第159條之4之規定，但經當事人於
    審判程序同意作為證據，法院審酌該言詞陳述或書面陳述作
    成時之情況，認為適當者，亦得為證據。當事人、代理人或
    辯護人於法院調查證據時，知有第159條第1項不得為證據之
    情形，而未於言詞辯論終結前聲明異議者，視為有前項之同
    意，刑事訴訟法第159 條第1 項及第159 條之5 分別定有明
    文；再按除法律另有規定外，實施刑事訴訟程序之公務員因
    違背法定程序取得之證據，其有無證據能力之認定，應審酌
    人權保障及公共利益之均衡維護，刑事訴訟法第158 條之4
    亦有明文規定。查本件判決所引用據以認定事實之各項供述
    證據，除符合刑事訴訟法第159 條之1 至4 所列之傳聞例外
    規定，本得做為證據外，餘均經檢察官、被告何湘寧於本院
    準備程序及審理中均同意做為證據（見本院易字卷準備程序
    筆錄第8 頁），且迄本院言詞辯論終結前亦均未就該等證據
    之證據能力聲明異議，本院審酌此等證據資料取得及製作時
    之情況，尚無違法不當及證明力明顯過低之瑕疵，以之作為
    證據應屬適當；另本判決後述所引之各項非供述證據，無證
    據證明係實施刑事訴訟程序之公務員以不法方式所取得，且
    亦無證據證明係非真實，復均與本件待證事實具有關聯性，
    是依刑事訴訟法第158 條之4 之反面解釋，當有證據能力；
    又前開供述與非供述證據復經本院於審理期日中合法調查，
    自均得為本案證據使用，同先敘明。
二、訊據被告就公然侮辱犯行部分坦承不諱，惟矢口否認有何傷
    害及恐嚇犯行，辯稱：伊沒有傷害告訴人顧雲華，伊只有推
    他，並不是要傷害他；另伊也沒有恐嚇告訴人的意思，伊叫
    告訴人小心一點等言詞，都只是平時說話的口頭禪云云。經
    查：
  (一)被告於98年3 月15日下午4 時25分許，以臺語辱罵告訴人：
    「你娘雞巴！…你娘臭雞巴！…你娘操！幹！…你娘雞八，
    幹你祖母！」等語，旋於同日下午5 時36分許，復對告訴人
    辱罵並同時恫稱：「你給你爸小心一點，幹你娘雞巴，你爸
    沒叫囝仔（小弟）打給你死，你娘雞巴勒！…不爽…你爸在
    地流氓ㄟ…幹你娘，卡保重點！」等語，業據證人即告訴人
    於偵查及審判中結證綦詳（見臺灣高雄地方法院檢察署98年
    度偵字第28441 號卷【下稱偵一卷】第17頁、第28頁；本院
    易字卷第131 至132 頁），並有監視錄影光碟A1、A2及該光
    碟之勘驗筆錄1 份（見偵一卷第34～37頁）在卷可佐，前開
    光碟內容業經本院當庭勘驗無訛，有勘驗筆錄在卷可憑（見
    本院易字卷第34至37頁），則被告確有於上開時地，口出上
    言，已堪認定。
  (二)又被告於98年3月15日下午4時26分許辱罵告訴人之同時，亦
    徒手毆打告訴人之頭部、下巴、手臂、肩膀以及推打告訴人
    等情，業據證人即告訴人迭於警詢、偵查、本院審判中結證
    歷歷( 見偵一卷第11至12頁、第17至18頁，本院易字卷第第
    131 至132 頁) ，被告亦於審理中坦承伊有推擠告訴人等語
    明確( 見本院易字卷第38頁、第129 頁) ；且依卷內所附98
    年3 月15日下午4 時25分許之監視器錄影光碟所顯示畫面內
    容，被告確有推擠告訴人之動作，告訴人並向到場處理之員
    警表示被告有打他等情，此有前開監視器錄影光碟勘驗筆錄
    及該光碟錄影畫面擷取之翻拍照片共30張在卷可稽（見本院
    易字卷第37頁；臺灣高雄地方法院檢察署98年度偵字第3577
    7 號卷【下稱偵二卷】第11～25頁），經核均與前情相符；
    又參以告訴人因被告之推打動作而受有如事實欄所述之傷害
    ，有瑞生醫院98年3 月16日第11567 號診斷證明書1 份（見
    偵二卷第26頁）在卷可證，該傷害部位與告訴人所述受被告
    毆打之部位經核一致，是以被告確於上揭時地，徒手毆打告
    訴人乙節，應堪認定，被告辯稱伊沒有傷害告訴人云云，顯
    係卸責之詞，不足採信。
  (三)被告雖復辯稱伊叫告訴人小心一點等言詞，都只是平時說話
    的口頭禪云云。惟按，刑法第305 條之恐嚇罪，所稱以加害
    生命、身體、自由、名譽、財產之事，恐嚇他人者，係指以
    使人心生畏怖為目的，而通知將加惡害之旨於被害人而言，
    最高法院52年台上字第751 號判例意旨足資參照。而判斷行
    為人惡害通知之言語是否足以使他人心生畏懼，則應本於社
    會一般觀念衡量，依客觀經驗法則而為判斷。查被告於98年
    3 月15日下午5 時36分許，與告訴人第二度發生口角爭執時
    ，即向告訴人恫稱：「你給你爸小心一點，幹你娘雞巴，你
    爸沒叫囝仔（小弟）打給你死，你娘雞巴勒！…不爽…你爸
    在地流氓ㄟ…幹你娘，卡保重點！」等語，已如前述。該言
    詞依客觀經驗法則判斷，顯有威脅告訴人欲加害其生命、身
    體之情形，且已就惡害情節具體而詳細描繪之，又依當時被
    告不僅對告訴人出言侮辱謾罵，復有動手推擠之情況，與一
    般人平日言談中偶有夾雜三字經之口頭禪情形不同，衡情一
    般具通常智識經驗之人，若聽聞他人表示欲找流氓、小弟將
    其打死、小心一點、卡保重點等語，當會因此而生畏怖恐懼
    之心，此觀告訴人於本院審理時具結證稱：「被告在有警察
    在場的情況下還這樣說，真的是讓我心生畏懼，況且我就是
    因為害怕才請警察來」等語，即屬明確（見本院易字卷第13
    3頁）。故被告以前開言語恐嚇告訴人之犯行，已該當刑法
    恐嚇罪之要件甚明，被告辯稱該言語係其口頭禪，並非恐嚇
    云云，即難憑採。
  (四)綜上所述，被告所辯前開各節，均委無可採，其公然侮辱、
    傷害、恐嚇之犯行事證明確，洵堪認定，應依法論科。
三、核被告所為，係犯刑法第305 條之恐嚇罪、同法第277 條第
    1項之普通傷害罪以及同法第309條之公然侮辱罪。被告自98
    年3月15日下午4時25分許起，迄至同日下午5時36分，與告
    訴人就同一原因事由發生齟齬，進而爭吵不斷，顯見被告係
    基於同一公然侮辱之犯意，接續辱罵告訴人「幹你娘雞巴」
    、「你娘操」、「幹」等語，核其行為係在密切接近之時、
    地實施，且侵害同一法益，各次辱罵行為之獨立性極為薄弱
    ，依一般社會健全觀念，在時間差距上難以強行分開，在刑
    法評價上，以視為數個舉動之接續施行，合為包括之一行為
    予以評價較為合理，為接續犯，應論以包括一罪。又被告公
    然辱罵告訴人時，亦同時徒手毆打告訴人乙節，此據告訴人
    於本院審理中證稱：被告在罵伊的同時也有打伊等語明確(
    見本院易字卷第131 頁) ，足見被告邊打邊罵告訴人之行為
    ，均係出於同一之主觀犯意而為之，其行為在自然意義上難
    以強行割裂，應整體評價為一行為，較屬適當，故被告以一
    行為同時侮辱及傷害告訴人，為想像競合犯，應依刑法第55
    條規定，從一重之傷害罪處斷；另被告於同日下午5 時36分
    許之第二次恫嚇謾罵行為，除以粗鄙言語辱罵告訴人外，並
    同時出言恐嚇告訴人，乃一行為同時觸犯恐嚇危害安全與公
    然侮辱2 罪，為想像競合犯，應依刑法第55條之規定，從一
    重之恐嚇危害安全罪論處。上開公然侮辱、恐嚇及傷害三罪
    ，均屬一行為而同時觸犯上揭三罪名，為想像競合犯，應依
    刑法第55條之規定，從一重之普通傷害罪處斷。又被告曾受
    有期徒刑之宣告及執行完畢，業如前述，有臺灣高等法院被
    告前案紀錄表1 份在卷可按，其於有期徒刑執行完畢後，5
    年以內故意再犯本件最重本刑為有期徒刑以上之罪，為累犯
    ，應依刑法第47條第1 項之規定加重其刑。
四、爰審酌被告不思以理性、和平之方式解決爭執，因故即以污
    衊、粗鄙之言語侮辱及恐嚇告訴人，並出手推打告訴人，致
    告訴人受有前開傷害，所為實不足取，復考量其僅就公然侮
    辱部分坦承、其餘犯行則否認之犯後態度，以及其係因鄰居
    間停車等糾紛而為上述犯行之犯罪動機( 見本院易字卷第13
    3頁) 、暨其犯罪情節、手段、告訴人所受傷勢尚非嚴重等
    情，復考量被告當庭表示願意與告訴人和解，惟因告訴人堅
    持和解條件為35萬元，致和解條件無法合致而未能和解成功
    （見本院易字卷第38頁），以及被告之學歷為國中肄業、目
    前無業等一切情狀( 見本院易字卷第136 頁) ，量處如主文
    所示之刑，並諭知易科罰金之折算標準，以資懲儆。
據上論斷，應依刑事訴訟法第299條第1項前段、刑法第277條第1
項、第305條、第309條第1項、第55條、第47條第1項、第41條第
1項前段、刑法施行法第1條之1，判決如主文。
本案經檢察官劉慕珊到庭執行職務。
中    華    民    國  100     年    1     月    12    日
                  刑事第十四庭審判長  法  官 陳銘珠
                                      法  官 李俊霖
                                      法  官 謝琬萍
以上正本證明與原本無異。
如不服本判決應於收受送達後10日內向本院提出上訴書狀，並應
敘述具體理由；如未敘述上訴理由者，應於上訴期間屆滿後20日
內向本院補提理由書（均須按他造當事人之人數附繕本）「切勿
逕送上級法院」。
中    華    民    國  100     年    1     月    12    日
                                      書記官 陳玉娥
附錄本案論罪科刑法條：
中華民國刑法第277條
（普通傷害罪）
傷害人之身體或健康者，處 3 年以下有期徒刑、拘役或 1 千元
以下罰金。
犯前項之罪因而致人於死者，處無期徒刑或 7 年以上有期徒刑
；致重傷者，處 3 年以上 10 年以下有期徒刑。
中華民國刑法第305條
（恐嚇危害安全罪）
以加害生命、身體、自由、名譽、財產之事，恐嚇他人致生危害
於安全者，處 2 年以下有期徒刑、拘役或 3 百元以下罰金。
中華民國刑法第309條
（公然侮辱罪）
公然侮辱人者，處拘役或 3 百元以下罰金。
以強暴犯前項之罪者，處 1 年以下有期徒刑、拘役或 5 百元以
下罰金。